臺灣彰化地方法院民事裁定　96年度聲字第992號
聲　請　人　乙○○
相　對　人　甲○○
上列聲請人聲請發還擔保金事件，本院裁定如下：
    主  文
聲請駁回。
    理  由
一、本件聲請意旨略以：聲請人因請求票款事件，前依鈞院九十
    四年度裁全字第一三七九號假扣押裁定，提供新台幣十六萬
    七千元為擔保（鈞院九十四年度存字第六三六號提存事件）
    後，聲請對相對人所有財產實施假扣押執行查封，嗣因兩造
    間請求票款事件業經終結，聲請人以員林西門郵局存證信函
    第二八七號催告催告相對人於二十日內行使權利，惟相對人
    於合法公示送達上開存證信函（鈞院九十六年度聲字第八三
    九號公示送達事件），迄今已逾一個月仍未行使權利，為此
    ，聲請准予裁定返還本件擔保金等語。
二、按有下列各款情形之一者，法院應依供擔保人之聲請，以裁
    定命返還其提存物：(一)應供擔保之原因消滅者。(二)供擔保人
    證明受擔保利益人同意返還者。(三)訴訟終結後，供擔保人證
    明已定二十日以上之期間，催告受擔保利益人行使權利而未
    行使者，或法院依供擔保人之聲請，通知受擔保利益人於一
    定期間內行使權利並向法院為行使權利之證明而未證明者。
    民事訴訟法第一百零六條準用第一百零四條固定有明文。惟
    供擔保人之聲請，應符合上開各款情形之一者，始得聲請法
    院裁定命返還提存物。經查，聲請人主張之前開事實，雖據
    其提出存證信函、掛號郵件收件回執及報紙等件為證，然按
    假扣押所供之擔保，係為擔保受擔保利益人因不當假扣押所
    受損害而設，倘執行法院已依假扣押裁定及債權人之聲請實
    施假扣押執行，則在假扣押裁定撤銷及假扣押執行撤回前，
    受擔保利益人仍有可能繼續發生損害，其損害額亦尚未能確
    定，自不能強令受擔保利益人行使其權利，故在假扣押債權
    人已聲請假扣押執行之情形下，債權人依民事訴訟法第一百
    零六條準用第一百零四條第一項第三款規定，聲請裁定返還
    提存物時，必待撤銷假扣押裁定及撤回假扣押執行，始得謂
    與該條款所定之「訴訟終結」相當（參照最高法院九十五年
    度台抗字第三一八號民事裁定）。經本院依職權調閱本院九
    十四年度裁全字第一三七九號假扣押、九十四年度存字第六
    三六號擔保提存及九十四年度執全字第五五六號假扣押等卷
    宗，查知前開假扣押裁定未經裁定撤銷，聲請人亦未撤回假
    扣押執行，自應堪認其保全程序並未終結，應不符民事訴訟
    法第一百零四條第一項第三款所定之「訴訟終結」，且本院
    依職權調閱本院九十四年度票字第六二六號本票裁定事件，
    雖為前開假扣押保全事件所保全之本案請求，且已確定在案
    ，惟按准許本票強制執行之裁定，性質上屬非訟事件，並無
    確定實體上法律關係之效力，縱該裁定已確定，亦難謂與上
    開條款所定之「訴訟終結」相當，故本件聲請顯非於「訴訟
    終結後」定期間催告相對人行使權利。又聲請人因為假扣押
    之原因而供之擔保，旨在擔保相對人因假扣押所受之損害，
    故必待相對人無損害發生，或聲請人本案勝訴確定，或就所
    生之損害已經賠償時，始得謂應供擔保之原因消滅，然聲請
    人並未證明其獲有本案勝訴判決確定，亦未證明相對人絕無
    損害發生之可能，或已賠償相對人之損害，自難認應供擔保
    之原因歸於消滅；聲請人復未證明受擔保利益人即相對人已
    同意返還，是以，聲請人聲請發還擔保金，即與前揭規定顯
    有未合，應予駁回。
三、爰依上開規定，裁定如主文。
中      華      民      國  九十六  年  十二  月  廿八日
                  民事第一庭    法　官　簡燕子
以上正本係照原本作成。
如對本裁定抗告，須於裁定送達後十日內向本院提出抗告狀。
中　　華　　民　　國　　96　　年　　12　　月　　28　　日
                                書記官  林嘉賢
